【裁判字號】    89,訴,726
【裁判日期】    890518
【裁判案由】    搶奪
【裁判全文】
臺灣高雄地方法院刑事判決                          八十九年度訴字第七二六號
    公  訴  人  臺灣高雄地方法院檢察署檢察官
    被      告  乙○○
右列被告因搶奪案件，經檢察官提起公訴（八十九年度偵字第六三八七號），本院判
決如左：
    主  文
乙○○無罪。
    理  由
一、公訴意旨略以：被告乙○○於民國八十九年三月十四日上午九時十五分許，在高
    雄市立民生醫院內（起訴書誤載為凱旋醫院），搶奪甲○○所有置於丙○○所坐
    輪椅上之皮包一只得手，故認被告涉犯刑法第三百二十五條第一項搶奪罪嫌等語
    。
二、經查公訴意旨無非以被害人甲○○及證人丙○○、劉和琴之警訊以及贓物認領保
    管收據一紙等情，為論罪之據。訊之被告對於右揭時地拿取被害人甲○○之皮包
    一事，固為坦承，然堅詞否認搶奪犯行，並辯稱：伊當時係竊取該皮包，而非搶
    奪等語。
三、按犯罪事實應依證據認定之，無證據不得推定其犯罪事實，刑事訴訟法第一百五
    十四條定有明文；次按刑法第三百二十五條第一項所指之搶奪罪，係行為人趁被
    害人不及抗拒之際，以客觀上之強制力突然剝奪破壞被害人對於行為客體之管理
    力，而據以將行為客體置於自己之管領之下者，始該當該條犯罪之構成要件。查
    前開甲○○之皮包原僅單純掛在丙○○所坐之輪椅後方之推把上，並未綁住或用
    其他方式固定，很輕易即可拿起之情，業據被害人甲○○及證人丙○○陳稱在卷
    （見本院八十九年四月十一日及同年月二十一日訊問筆錄），且證人丙○○尚證
    稱：當時伊因患病手腳行動不便，故乘坐輪椅由被害人甲○○推至民生醫院看病
    ，被害人帶伊至門診室，伊坐在輪椅上於門診室外等候，被害人則進入門診室內
    接洽，伊坐在輪椅上等候時感覺到後方有一人悄悄地來，並用左手輕輕將被害人
    掛於輪椅後方推把上之皮包拿起後轉身離開，伊轉頭一看即趕緊喊「強盜」，被
    害人和護士劉和敏聽到就馬上出來追該名拿走皮包之人等語至明（見本院八十九
    年四月二十一日訊問筆錄），是依上述，從該遭被告拿走之皮包，當時應僅單純
    掛在輪椅後方之推把上，並未加以綁縛固定而可輕易取走，且被告亦係以悄然拿
    起該掛於輪椅後方推把上之皮包之方式取得該皮包，客觀上並未見其有何突然施
    以足以剝奪排除他人對於上開皮包現實管領力之強制力之動作，應至為明確等情
    綜合以觀，就被告上開取得皮包之動作過程，與前開刑法第三百二十五條第一項
    搶奪罪之犯罪構成要件，尚容有間。至於證人丙○○於警訊時固稱其當時高喊「
    搶劫」等語，然其亦陳稱當時轉頭一見被告業拿取得前揭皮包並欲離開，伊以一
    般人之直覺反應並為引起大家注意以便抓住被告，方脫口而出高喊「搶劫」等語
    至明（見本院八十九年四月二十一日訊問筆錄），是證人丙○○當時顯係見被告
    拿得皮包並即將離開，一時情急並為引起注意，方脫口而喊出「搶劫」之語，實
    不足以僅因此即遽認被告當時係以搶奪之方式為之，再被害人甲○○及證人即護
    士劉和琴亦均僅陳稱當時係因聽見丙○○高喊「搶劫」，遂追捕被告等語而已，
    就被告原係以何方式取得前揭皮包，其二人並無所見，從而被害人甲○○及證人
    劉和琴之所陳，尚無從據以為推認被告搶奪犯行之有力證據。此外復查無其他積
    極證據足證被告有何公訴意旨所指之搶奪犯行，既不能證明被告犯罪，爰應為無
    罪之諭知。
四、至於被告是否另涉犯竊盜罪，因此與本件起訴之搶奪罪間，基本犯罪事實難認同
    一，無法逕予變更起訴法條加以審判，本院併就被告涉犯竊盜罪嫌部分另移送檢
    察官偵辦（查被告尚因其他涉犯竊盜罪嫌之行為，業經提起公訴），附此敘明。
據上論斷，應依刑事訴訟法第三百零一條第一項，判決如主文。
本案經檢察官李宛凌到庭執行職務。
中      華      民      國    八十九    年      五      月     十八     日
                                  臺灣高雄地方法院刑事第二庭
                                      法  官    陳  威  龍
右正本證明與原本無異。
如不服本判決，應於判決送達後十日內，向本院提出上訴狀。
                                      書記官    林  雯  琪
中      華      民      國    八十九    年      五      月     十八     日


司法院資訊處製作；財團法人民間司法改革基金會備份。
